---
title: "Evidencia 1 | Análisis inicial"
output: html_notebook
---

<br> Camila Turner Escalante, A01423579 <br>
Paulina Galindo Rodríguez, A01424818 <br>
Ramona Nájera Fuentes, A01423596 <br>

***

### INTRODUCCIÓN
> Situación actual del COVID-19

|  Nivel  |    Casos    |  Muertes  |
| :----:  |    :----:   |   :----:  |
| Mundial | 152,506,783 | 2,719,101 |
| México  |  5,731,635  | 324,033   |

> ¿Qué es el **coronavirus** (CoV)? 

Es una **amplia familia de virus** que pueden causar desde un resfriado común hasta enfermedades más graves. Reciben su nombre porque los picos que sobresalen de su membrana asemejan a la corona del sol. Este nuevo coronavirus, también conocido como **SARS-CoV-2**, no se había detectado antes en un ser humano previo al brote en Wuhan, China en diciembre 2019. \
Entre sus **síntomas** más comunes encontramos la **fiebre, tos, cansancio, y perdida del gusto o el olfato**. Otros síntomas menos comunes son el **dolor de garganta, dolor de cabeza, dolores y molesias, dificultad para respirar**, entre otros.

Otro concepto importante es el covid-19. Aquí cabe recalcar que el covid-19 no es los mismo que el coronavirus. Mientras que el coronavirus es el virus que causa la infección, el **covid-19 es la enfermedad causada por el virus**. Esta enfermedad afecta a las personas de diferente manera, para algunas puede ser como un resfriado y para otras puede convertirse en una enfermedad respiratoria más grave o incluso causar la muerte.

El **SARS-CoV-2 se transmite principalmente de persona a persona**, pero también se puede contagiar de los animales a los humanos. Cuando una persona inferctada tose, estornuda o habla genera **gotículas respiatorias** (pequeñas partículas de fluidos) **que viajan por el aire junto con el virus**. Dichas gotitas pueden llega a la nariz o boca de alguna persona cercana y llegar hasta los pulmones al respirar. De igual forma si el virus se encuenta sobre una supericie u objeto, al tocarlos el virus se puede quedar en las manos y si la persona se toca la nariz, boca y posiblemente los ojos con esa misma mano puede resultar infectado.

***

### PROPUESTA
El objetivo principal de este proyecto es **analizar al virus SARS-Cov-2 y sus mutaciones** para obtener información al respecto. Nosotras pretendemos comparar la secuencia original de Wuhan con países representativos de cada continente para identificar las mutaciones que predominan en el gen S dependiendo del área geográfica.

### HIPÓTESIS
Las mutaciones más comunes van a cambiar dependiendo de la región geográfica

***

### PROYECTO
<br>
**LIBRERÍAS**
  
  1. seqinr: Biological Sequences Retrieval and Analysis <br>
  2. ggplot2: Create Elegant Data Visualisations Using the Grammar of Graphics
```{r}
#install.packages("seqinr")
#install.packages("ggplot2")

library(seqinr)
library(ggplot2)
```

**PASO 1**: Extraer las secuencias de ADN de la espícula y convertirlas a ARN mensajero
```{r}
original = read.fasta("Original_sequence_045512.txt")
ADNoriginal = toupper( original[[3]] )
ARNoriginal[ARNoriginal == "T"] = "U"

# DECIDIR QUÉ PAÍS TOMAR EN CUENTA
# México, China (original), Italia, India, Brasil, EUA, Fancia
```

***
### Referencias
* [item1](https://www.paho.org/es/temas/coronavirus)
* [item2](https://www.who.int/es/health-topics/coronavirus#tab=tab_3)
* [item3](https://www.nytimes.com/es/article/el-coronavirus-que-es.html)
* [item4](https://www.rtve.es/noticias/20210607/se-sabe-del-nuevo-coronavirus-china/1996067.shtml)